【裁判字號】    92,交聲,34
【裁判日期】    920626
【裁判案由】    違反道路交通管理處罰條例聲明異議
【裁判全文】
臺灣新竹地方法院交通事件裁定                      九十二年度交聲字第三四號
    移
    受處分人
    即異議人  丙○○
右異議人對於交通部公路總局新竹區監理所九十二年一月十六日竹監營字第裁五０─
Ｓ00000000號裁決處分，聲明異議，本院裁定如左：
    主    文
原處分撤銷。
丙○○不罰。
    理    由
一、原處分機關交通部公路總局新竹區監理所裁決理由略以：聲明異議人即受處分人
    丙○○所有之車牌號碼ＨＬＩ─七七三號重型機車於民國九十年六月四日下午五
    時二十五分許，因：一、領有號牌而未懸掛；二、行車執照未隨車攜帶之舉發違
    規事實，行駛於台南市○○路，而為台南市警察局保安隊小隊長王高邦、警員李
    榮朝、王帝文攔查而依法舉發，並因異議人未於右開舉發違反道路交通管理事件
    通知單所載應到案時間內到所接受處罰，乃依據道路交通管理處罰條例第十二條
    第一項第七款、第二項、第十四條第二款（裁決書載為第十四條第一項第二款）
    逕行裁決處異議人罰鍰新臺幣（下同）六千四百元整，並牌照吊銷等等。
二、按汽車已領有號牌而未懸掛者，處汽車所有人三千六百元以上七千二百元以下罰
    鍰，並禁止其行駛，並牌照吊銷之；又汽車行駛，行車執照未隨車攜帶者，處汽
    車所有人三百元以上六百元以下罰鍰，並責令改正、補換牌照或禁止其行駛，道
    路交通管理處罰條例第十二條第一項第七款、第二項、第十四條第二款分別定有
    明文。復按，本條例關於車輛所有人之處罰，如應歸責於車輛駕駛人者，處罰車
    輛駕駛人，同條例第八十五條第二項亦有明文。
三、受處分人即異議人聲明異議意旨略以：車牌號碼ＨＬＩ─七七三號重型機車係異
    議人丙○○之女兒乙○○赴南部唸書時，往返住處及學校間之代步工具，八十九
    年六月底因畢業前返家時遭竊，失竊後曾向當地派出所報案，但員警要他返回車
    輛管轄地報案，而管轄派出所員警則以失竊地點不符而無法立案，因該車已使用
    十幾年之舊車乃未繼續處理。裁決書中載明該違規事實係在「攔停」下查知未懸
    車牌，並未攜帶行車執照，在未代保管物件下，竟然只開立舉發違反道路交通管
    理事件通知單交付當時之駕駛者簽收，實有疏忽之處。故異議人在完全不知情下
    收到裁決書，若依此受罰實在不合情理，爰依法聲明異議等語。
四、經查：
(1)、本件異議人即受處分人丙○○所有之車牌號碼ＨＬＩ─七七三號重型機車固有於
    九十年六月四日下午五時二十五分許，因：一、領有號牌而未懸掛；二、行車執
    照未隨車攜帶之違規情節，行駛於台南市○○路，而為台南市警察局保安隊警員
    王帝文、李榮朝以異議人有違反道路交通管理處罰條例第十二條第一項第七款、
    第十四條第二款之行為填製台南市警察局南市警交字第Ｓ00000000號舉
    發違反道路交通管理事件通知單予以舉發，嗣因異議人未於右開舉發單所載應到
    案時間內到所接受處罰，原裁決機關乃依據道路交通管理處罰條例第十二條第一
    項第七款、第二項、第十四條第二款逕行裁決處異議人罰鍰新臺幣六千四百元，
    並牌照吊銷，於九十二年一月二十一日以雙掛號郵件交新埔郵局送達由王進財君
    簽收轉達，有台南市警察局保安隊舉發違反道路交通管理事件通知單、交通部公
    路總局新竹區○○○○○道路交通管理事件裁決書及中華民國郵政掛號郵件收件
    回執各一份在卷可稽。
(2)、然查，台南市警察局保安隊所製發之舉發違反道路交通管理事件通知單上所載之
    駕駛人姓名係「甲○○」，其上所載之年籍資料亦係男性，並有自稱係「甲○○
    」之成年男子於收受通知聯者欄位內親自簽名收受該通知單之通知聯，有台南市
    警察局保安隊舉發違反道路交通管理事件通知單一紙在卷可稽。復經本院函請台
    南市警察局保安隊說明九十年六月四日下午五時二十五分，甲○○騎乘重型機車
    行經台南市○○路，因領有號牌而未懸掛、行車執照未隨車攜帶舉發之違規經過
    ，經該局保安隊小隊長王高邦、警員李榮朝、王帝文於九十二年六月六日製作一
    書面報告書，內容為：「職王高邦、李榮朝、王帝文於九十年六月四日服十六時
    至十八時四分局巡邏勤務，巡至安平路發現一未懸掛車牌之機車行駛道路上，經
    攔查發現駕駛未帶行照及未懸掛號牌，依法舉發，並經洪員確認。」等語，有本
    院九十二年六月三日新院昭刑溫九二交聲三四字第一六九七一號函及本院交查公
    文保安隊回報單各一紙在卷可徵，堪認本件交通違規事實之駕駛人係自稱「甲○
    ○」之成年男子。
(3)、按道路交通管理處罰條例之立法意旨，依該條例第一條規定所揭示，係「為加強
    道路交通管理，維護交通秩序，確保交通安全，制定本條例。」，而該條例制定
    目的係為規制道路行路、用路之安全，故本此制定本旨，當可推得道路交通管理
    處罰條例第十二條第一項第七款規定之意旨應係認汽車行駛於道路上為清楚辨別
    該車行駛情形，以及於該車有違規情節（如闖紅燈、於道路上危險駕駛、駕車肇
    事逃逸等）甚或是有違法情形時（如發生車禍時未停車處理而擅自離開現場等）
    ，能予以道路上所有用路人、執行之交通警察及道路上錄影照相等設備清楚認明
    該車之車籍以便後續處理，以及便於監理機關管理之正確性，因而規定已領有號
    牌而未懸掛者，處汽車所有人一定之罰鍰，並禁止其行駛並吊銷牌照。故駕駛人
    或汽車所有人主觀上應具有不為懸掛號牌之故意（惡意），而客觀上亦確實有號
    牌不在之情形，方與該條款規範之意旨相符。復徵諸該條例第十四條第二款規定
    ，其內容為「汽車行駛：：」，亦顯係針對汽車在行駛狀態下所為規範，因認道
    路交通管理處罰條例第十二條第一項第七款及第十四條第二款所規範之違規事實
    之歸責主體應係車輛駕駛人；況依一般情形，汽、機車駕駛人如欲借用他人所有
    之汽、機車駕駛時，對於他人所有之汽、機車未懸掛號牌、汽、機車所有人未交
    付行車執照之情形如處於明知之狀態，而仍駕駛之而行駛於路面上時，則對於未
    隨車攜帶行車執照、未懸掛號牌之違規情事，即為可歸責之人，蓋有破壞道路用
    路、行路安全之虞者者，乃係駕駛該車輛之人，而非該車輛之所有人，凡此足證
    ，應依前揭同條例第八十五條第二項之規定，處罰車輛駕駛人即本件台南市警察
    局保安隊舉發違反道路交通管理事件通知單上駕駛人欄所載之「甲○○」，而非
    車輛所有人即異議人丙○○。
(4)、又台南市警察局保安隊員警於舉發本件交通違規事實時，並未確實核對該自稱係
    「甲○○」男子之年籍資料，雖本院以甲○○男子之身分證統一編號查詢之結果
    係「丁○○」，並經證人丁○○到庭證稱：不認識甲○○；約在八十七年底左右
    曾遺失身分證等情在卷，足徵原舉發單位台南市警察局保安隊員警在舉發程序上
    有瑕疵可指，並因此瑕疵，而將該通知單之通知聯交該自稱係甲○○男子收受，
    致異議人無從得知本件違規事實，進而於裁決程序上適時主張、防衛自己之權利
    ，因此本件交通違規事實應認與車輛所有人即異議人丙○○無涉，雖異議人未依
    規定於車輛遺失時，完成報案程序及註銷牌照等行政程序，然究與本件交通違規
    事實之認定無關，附此敘明。
五、本件右開違規行為，係駕駛人「甲○○」所為，原處分機關率爾認受處分人有右
    開違規行為，稍嫌率斷，而車輛駕駛人已當場簽收舉發違反道路交通管理事件通
    知單情形下，未告知車輛所有人，以致車輛所有人未能知悉車輛駕駛人已發生違
    規行為，無從辦理轉移駕駛人時，無論駕駛人車輛之取得原因為何，是否均認定
    可歸責於車輛所有人﹖即有可議。從而，原處分機關於車輛駕駛人未於所指定應
    到案日期（即九十年六月二十八日）前到案下，逕對車輛所有人之受處分人裁處
    罰鍰六千四百元，並吊銷牌照，於法尚有未洽。應認為本件異議為有理由，原處
    分應予以撤銷，另諭知聲明異議人不罰之處分。
六、依道路交通案件處理辦法第二十條前段，裁定如主文。
中      華      民      國    九十二    年      六      月    二十六    日
                                  臺灣新竹地方法院交通法庭
                                      法  官  林  秋  宜
右正本證明與原本無異。
如不服本裁定，應於裁定送達後五日內向本院提出抗告狀。
                                      書記官  鄒  茂  瑜
中      華      民      國    九十二    年      六      月    二十六    日


司法院資訊處製作；財團法人民間司法改革基金會備份。
